【裁判字號】    95,交易,350
【裁判日期】    970320
【裁判案由】    過失傷害
【裁判全文】
臺灣高雄地方法院刑事判決             95年度交易字第350號
公  訴  人  臺灣高雄地方法院檢察署檢察官
被      告  甲○○
輔  佐  人  乙○○○
上列被告因業務過失傷害案件，經檢察官聲請簡易判決處刑（95
年度偵字第18182 號），本院認不應逕以簡易判決處刑，改依通
常程序審理，並判決如下：
    主  文
甲○○犯業務過失傷害罪，處拘役伍拾日，如易科罰金，以銀元
佰元即新台幣玖佰元折算壹日，減為拘役貳拾伍日，如易科罰
金，以銀元佰元即新台幣玖佰元折算壹日。
    事  實
一、甲○○係計程車司機，為從事駕駛業務之人，於民國94年8
    月31日4 時30分許，駕駛車牌號碼Z7-126號營業小客車，沿
    高雄市○○區○○路由西往東方向行駛，途經裕誠路與篤敬
    路口時，本應注意在同一車道行駛時，後車與前車之間應保
    持隨時可以煞停之距離；並應注意車前狀況，隨時採取必要
    之安全措施，以避免危險之發生，且當時日間、天侯晴、視
    距良好、路面乾燥、無障礙物，而依當時之狀況，客觀上又
    無不能注意之情事，竟疏未注意，往前追撞行駛在前由丙○
    ○所駕駛之車牌號碼6507-FB 號自用小客車，致丙○○受有
    頸部、背部及小腿挫傷之傷害。
二、案經丙○○訴由台灣高雄地方法院檢察署檢察官偵查起訴。
    理  由
一、按被告以外之人於審判外之言詞陳述或書面陳述，雖不符前
    4 條之規定，而當事人於法院調查證據時，知有不得作為證
    據之情形，而經當事人於審判程序同意作為證據者，或未於
    言詞辯論終結前聲明異議者，視為同意作為證據者，且法院
    審酌該言詞陳述或書面陳述作證時之情況，認為適當，亦得
    為證據，刑事訴訟法第159 條之5 定有明文。立法意旨在於
    傳聞證據未經當事人之反對詰問予以核實，原則上先予排除
    ，惟若當事人已放棄詰問或未聲明異議，基於證據資料愈豐
    富，愈有助於真實發現之理念，且強化言詞辯論主義，法院
    自可承認該傳聞證據例外擁有證據能力。經查，本件證人即
    告訴人丙○○於偵查中所為之陳述，及卷附道路交通事故現
    場圖、交通事故談話紀錄表、告訴人受傷診斷證明書等證據
    ，均屬被告以外之人於審判外之言詞及書面陳述，且當事人
    均知此係屬傳聞證據，惟均未於本件言詞辯論終結前聲明異
    議，本院並審酌前開證據作成時之情況均屬正常，而無何違
    法取證之情事，且與本案相關之待證事實具有關連性，認適
    當作為證據，依刑事訴訟法第159 條之5 前揭之規定，認上
    開證據均應具有證據能力。
二、訊之被告甲○○雖於本院審理中未作任何之供述（被告雖患
    有精神分裂症，惟經本院向高雄市立凱旋醫院函詢結果，認
    被告應可接受審判，有該院96年1 月22日高市凱醫成字第09
    60 000250 號函敘甚明，又被告於近期門診時表情焦慮惟言
    談切題，業經該院以97年2 月29日高市凱醫成字第09700012
    52號函示無誤，被告應未達心神喪失之情況仍可接受審判）
    惟上開犯罪事實，業經證人即告訴人丙○○於偵查中證述明
    確，並有警方制作之道路交通事故現場圖、交通事故談話紀
    錄表各1 份及現場照片6 張附卷可稽；按車輛在同一車道行
    駛時，後車與前車之間應保持隨時可以煞停之距離，又按駕
    駛人應注意車前狀況，並隨時採取必要之安全措施；此道路
    交通安全規則第94條第1 項、第3 項分別定有明文，被告駕
    駛車輛行駛道路自應注意上開規定，且依當時情狀，亦無不
    能注意之情形，其有過失自明；另告訴人因本件車禍受有頸
    部、背部及小腿挫傷之傷害，亦有高雄市立聯合醫院診斷證
    明書1 紙在卷可憑，被告之過失行為與告訴人之傷害結果間
    ，自有相當因果關係。從而，罪證明確，被告業務過失傷害
    犯行堪以認定。
三、查被告行為後，刑法於民國94年2 月2 日經總統令修正公布
    ，於95年7 月1 日施行，而比較新舊法結果：（一）刑法第
    284 條第2 項前段法定刑之種類雖未變動，惟罰金刑部分，
    被告行為時之罰金刑依修正前罰金罰鍰提高標準條例第1 條
    前段規定「依法律應處罰金、罰鍰者，就其原定數額得提高
    為2 倍至10倍」及修正前刑法第33條第5 款規定「主刑之種
    類如下：五、罰金：1 元以上」，該罪之罰金刑為銀元1 元
    以上、銀元1,000 元以下，若換算為新臺幣為新臺幣30元以
    上、30,000元以下。依修正後刑法施行法增訂第1 條之1 規
    定，「中華民國94年1 月7 日刑法修正施行後，刑法分則編
    所定罰金之貨幣單位為新臺幣。94年1 月7 日刑法修正時，
    刑法分則編未修正之條文定有罰金者，自94年1 月7 日刑法
    修正施行後，就其所定數額提高為30倍。但72 年6月26日至
    94年1 月7 日新增或修正之條文，就其所定數額提高為3 倍
    」，及刑法第33條第5 款修正為「主刑之種類如下：五、罰
    金：新臺幣1,000 元以上，以百元計算之」之規定，而刑法
    第284 條自72年6 月26日後迄未修正，是依修正後之刑法第
    284 條第2 項前段業務過失傷害罪所得科處之罰金刑為新臺
    幣1,000 元以上、新臺幣30,000元以下，比較新舊法，新法
    並未較有利於被告，自應適用以被告行為時之刑法；（二）
    被告於犯罪時之刑法第41條  第1 項前段規定：「犯最重本
    刑為5 年以下有期徒刑以下之刑之罪，而受6個 月以下有期
    徒刑或拘役之宣告，因身體、教育、職業、家庭之關係或其
    他正當事由，執行顯有困難者，得以1 元以上3 元以下折算
    一日，易科罰金。」又受刑人行為時之易科罰金折算標準，
    修正前罰金罰鍰提高標準條例第2 條前段（現已刪除）規定
    ，就其原定數額提高為100 倍折算1 日，則本件被告行為時
    之易科罰金折算標準，應以銀元300 元折算1日 ，經折算為
    新臺幣後，應以新臺幣900 元折算為1 日，惟95年7 月1 日
    修正公布施行之刑法第41條第1 項前段則規定：「犯最重本
    刑為五年以下有期徒刑以下之刑之罪，而受六個月以下有期
    徒刑或拘役之宣告者，得以新臺幣一千元、二千元或三千元
    折算一日，易科罰金。」比較修正前後之易科罰金折算標準
    ，以95年7 月1 日修正公布施行後之規定，並未較有利於被
    告，自應依刑法第2 條第1 項前段，適用修正前刑法第41條
    第1 項前段規定定其折算標準；（三）被告曾於93年間因違
    反動產擔保交易法案件，經法院判處有期徒刑3 月，如易科
    罰金，以300 元折算1 日確定，並於93年11月3 日執行完畢
    ，茲於5 年以內，因過失犯本件有期徒刑以上之罪，依修正
    前之刑法第47條規定，固構成累犯，然依修正後之刑法第47
    條第1 項之規定，已不構成累犯，被告行為後法律有變更，
    經比較新舊法，以修正後之刑法較有利於被告，應依刑法第
    2 條第1 項但書規定，適用修正後之刑法，認為被告之行為
    不構成累犯。
四、核被告所為，係犯刑法第284 條第2 項前段之業務過失傷害
    罪（起訴書原載被告涉有刑法第284 條第1 項前段之罪，惟
    業經檢察官於本院審理中當庭變更為同條第2 項前段）。審
    酌被告對於本件車禍過失程度尚非重大，告訴人所受傷害亦
    非嚴重，且被告與告訴人間已達成訴訟上之和解，賠償6 萬
    元並修復告訴人上開車輛，被告犯罪後之態度尚可等一切情
    狀，量處如主文所示之刑，並諭知易科罰金之折算標準。又
    被告於上開時間所犯本件之罪，在96年4 月24日以前，合於
    減刑條件，應併予宣告減刑如主文所示，並依被告經濟狀況
    ，諭知其易科罰金之折算標準。
據上論斷，應依刑事訴訟法第452 條、第299 條第1 項前段，刑
法第2 條第1 項、第284 條第2 項前段、（修正前）第41條第1
項前段，（修正前）罰金罰鍰提高標準條例第1 條前段、（廢止
前）第2 條，中華民國96年罪犯減刑條例第2 條第1 項第3 款、
第7 條，判決如主文。
中    華    民    國    97    年    3     月    20    日
                    交通法庭    審判長法  官   陳  箐
                                      法  官   鄭凱文
                                      法  官   林俊寬
以上正本證明與原本無異。
如不服本判決應於收受本判決後10日內向本院提出上訴書狀，並
應敘述具體理由，如未敘述上訴理由者，應於上訴期間屆滿後20
日內補提理由書狀於本院（均須按他造當事人之人數附繕本）「
切勿逕送上級法院」。
中    華    民    國    97    年    3     月    21    日
                                      書記官   林香如
附錄法條：
中華民國刑法第284條
（過失傷害罪）
因過失傷害人者，處6 月以下有期徒刑、拘役或5 百元以下罰金
，致重傷者，處1 年以下有期徒刑、拘役或5 百元以下罰金。
從事業務之人，因業務上之過失傷害人者，處1 年以下有期徒刑
、拘役或1 千元以下罰金，致重傷者，處3 年以下有期徒刑、拘
役或2 千元以下罰金。


司法院資訊處製作；財團法人民間司法改革基金會備份。
